【裁判字號】    88,交上易,465
【裁判日期】    890229
【裁判案由】    過失傷害
【裁判全文】
臺灣高等法院刑事判決                  八十八年度交上易字第四六五號
    上  訴  人  臺灣板橋地方法院檢察署檢察官
    被      告  乙  ○
    選任辯護人 辛武
右上訴人，因被告過失傷害案件，不服臺灣板橋地方法院八十八年度交易字第八七號
，中華民國八十八年八月三十日第一審判決（起訴案號：臺灣板橋地方法院檢察署八
十七年度偵字第二四八一四號）提起上訴，本院判決如左：
    主      文
上訴駁回。
    理      由
一、公訴意旨略以：被告乙○係甲○○○股份有限公司司機，平日駕駛營業大客車為
    業，係從事駕駛業務之人，於民國（下同）八十七年九月十八日上午十二時五分
    許，駕駛ＦＪ－六八八號營業大客車，沿台北縣泰山鄉○○路○段由南往北方向
    ，行駛至該路二段十三號前時，欲駛入機車車道，此時應注意車前狀況及二車併
    行之間隔，隨時採取必要之安全措施，且依當時情形並無不能注意之情事，竟疏
    未注意丙○○所駕駛之ＳＥＴ－六０七號輕型機車行駛在右後方，致營業大客車
    右後車身擦撞機車之左側把手，丙○○所駕駛之機車因而失控倒地，致丙○○受
    有左臂神經叢拉傷麻痺之傷害。因認被告涉有刑法第二百八十四條第二項前段之
    業務過失傷害罪云云。
二、訊據被告乙○堅決否認有何前開犯行，辯稱：伊在公車站牌下客後，即行駛於汽
    車車道，並未行駛至機車車道，亦不知曾擦撞告訴人之機車，係渠同學自後追趕
    告知，伊才停車查看，惟並未看見擦撞痕跡，實則伊所駕駛之公車並無擦撞告訴
    人之機車把手，而係告訴人自行摔倒等語。
三、按犯罪事實應依證據認定之，無證據不得推定其犯罪事實；不能證明被告犯罪者
    ，應諭知無罪之判決，刑事訴訟法第一百五十四條、第三百零一條第一項分別定
    有明文。又事實之認定應憑證據，如未能發現相當證據，或證據不足證明，自不
    能以推測或擬制之方法，以為裁判基礎；認定不利於被告之事實，須依積極證據
    ，苟積極證據不足為不利於被告事實之認定時，即應為有利於被告之認定，更不
    必有何有利之證據，最高法院四十年臺上字第八六號、三十年上字第七八五號判
    例亦足資參照。
四、公訴人認被告涉有前開犯行，無非以前開事實業據告訴人丙○○指訴綦詳、證人
    李建旻之證述暨道路交通事故調查報告表一份、照片十一張及診斷證明書一紙、
    勘驗筆錄等件資為論據。查：告訴人丙○○雖於偵審中迭指稱：係被告自內側車
    道駛入機車道，伊遭被告以車尾擦撞到機車左側把手而失控倒地云云。惟據現場
    目擊之證人賴金田於原審審理中到庭證稱：「伊看到告訴人騎機車在被告右後面
    保險桿旁邊，均在行進中並行，並沒有看到碰撞之情形，伊看到告訴人碰到路上
    之砂石滑倒，他的前輪滑倒，伊看到他向左側滑倒，當時公車在公車道上，機車
    在機車道上」、（問：公車行進方向為何？）「機車在機車道上，汽車在汽車道
    上，伊只看到機車壓到砂石就滑倒，沒有看到公車與機車擦撞之痕跡」等語（原
    審卷第三九頁），該證人賴金田與被告、告訴人間並無特殊情誼，業據證人賴金
    田供述在卷，則其證言應無偏頗之虞，復參酌現場照片顯示該道路係雙向道，於
    機車道至人行道間之路面確有砂石覆蓋（參見偵查卷第六頁），有現場照片附卷
    為證，再依道路交通事故調查報告表所繪製之事故現場圖，告訴人機車於倒地後
    猶向前滑行拖擦約十．一公尺，有現場圖附卷可證，是縱如告訴人所稱係被告自
    內側車道駛入機車道擦撞其機車把手致其倒地云云，惟依雙方所供述之時速均為
    二十公里，速度非快，衡諸常情，苟係被告自內側車道強行駛入機車道，且未注
    意二車併行之間隔，致擦撞告訴人機車把手而肇事，則依二造於擦撞時之速度並
    非疾速，於擦撞後，告訴人應迅即倒地，實無再向前滑行拖擦達十公尺長之可能
    ；再者，倘肇事時，係被告駕駛之營業大客車進入機車道擦撞告訴人之機車把手
    ，則告訴人於倒地後，被告並無迅即駛離機車車道之行為，是告訴人於該車道內
    猶向前滑行拖擦達十公尺餘，豈有未遭該大客車輾壓之理？顯見證人賴金田前開
    所稱當時係機車在機車道，汽車在汽車道，機車壓到砂石就滑倒之證言，較符合
    實情。其次，對於車禍發生之經過，證人即告訴人之友李建旻於偵查中雖證稱：
    「當時我騎機車，距離告訴人約二、三個車身，不久看見一輛公車駛入機車道，
    該公車是否有撞到機車，我不知道，不久就看到告訴人倒地」（偵查卷第二四頁
    ）、另證人林思賢於原審審理中亦證稱：「我距離李建旻七、八公尺，告訴人在
    李建旻前面，我離告訴人約十公尺左右，當日中午晴天有太陽，事發突然，便見
    到告訴人摔倒在機車道上，．．．，（問：是否看見公車撞倒告訴人？）距離很
    遠，我追上去問公車司機撞到人為何不停，他回答沒撞到，是他自已跌倒」等語
    （原審卷第六一頁），是證人李建旻、林思賢上開證言，或稱「不知道」、或謂
    「距離很遠」云云，均未明確證述係被告擦撞告訴人機車左側把手而肇事，是渠
    等證言尚無從為不利被告之認定。又查被告所駕駛之營業大客車車身右後側並無
    明顯擦撞痕跡，為被告供述在卷（偵查卷第十四頁），亦據檢察官勘驗屬實，並
    製有勘驗筆錄附卷（偵查卷第一七頁），雖公訴人認因告訴人所騎乘之機車把手
    ，材質為塑膠，經擦撞後尚難有明顯之擦撞痕跡，推定被告應有擦撞之情云云，
    惟既無明顯且相符之擦撞痕跡，足認告訴人係遭被告所駕車輛擦撞所致，自難進
    而為被告過失之認定。末查原審將此次車禍肇事原因送請臺灣省台北縣區車輛行
    車事故鑑定委員會鑑定，其鑑定結果雖稱該肇事路段於快車道擁塞情況下，大多
    數公車均右偏行駛，參酌告訴人及證人所稱，研判本案可能因營業大客車右偏行
    駛以致肇事，然究係如何擦撞倒地或機車剎車閃避而自行失控倒地，因兩車無明
    顯撞擊痕跡，又無其他明確證據，致無法據以鑑定，此有臺灣省台北縣區車輛行
    車事故鑑定委員會八十八年六月十七日北鑑字第八八四二八號函附卷為證（原審
    卷第四七頁），則該鑑定亦無從認定告訴人受傷之結果係被告之過失所致。又本
    院再送請台灣省車輛行車事故覆議鑑定委員會對本次車禍肇事原因覆議，該覆議
    鑑定委員會雖認定依卷附跡證資料研議認為宜請就勘驗筆錄所述歐（指告訴人）
    機車左側塑膠把手與詹（指被告）大客車右後方擦痕（右後輪至保險桿間）之高
    度予以比對是否相符後再議等情，有該覆議鑑定委員會八十九年二月八日覆議字
    第八八一七０五號函附本院卷可稽，惟查被告駕駛之營業大客車右後側並無明顯
    擦撞痕跡，已如上述，自無從比對告訴人機車左側塑膠把手與被告駕駛之營業大
    客車右後方擦痕之高度是否相符，是該覆議鑑定委員會之上開覆函亦不能據為被
    告不利之證據，此外亦查無其他佐證足以證明告訴人之指訴及證人李建旻、林思
    賢之證詞與事實相符，揆之前開法條及判例意旨，自難遽為被告不利之認定，被
    告被訴犯罪應屬不能證明，原審以不能證明被告犯罪，諭知被告無罪，經核並無
    不合，檢察官依據告訴人之聲請提起上訴，指摘原判決不當為無理由，應予駁回
    。
據上論斷，應依刑事訴訟法第三百六十八條判決如主文。
本案經檢察官鄭龍照到庭執行職務。
中     華     民     國    八十九   年      二        月     二十九     日
                             臺灣高等法院刑事第十庭
                                 審判長法  官  蔡  長  溪
                                       法  官  溫  耀  源
                                       法  官  楊  貴  志
右正本證明與原本無異。
不得上訴。
                                       書記官  葉  倫  楨
中     華     民     國    八十九   年       三       月       二       日


司法院資訊處製作；財團法人民間司法改革基金會備份。
